---
title: "Biometrie onderzoek"
authors: "<Daniël: 452871, Larissa: 432995 en Marian: >"
date: "`r Sys.Date()`"
knit: (function(inputFile, encoding) {
      out_dir <- "../publication";
      rmarkdown::render(inputFile,
                        encoding=encoding,
                        output_dir=file.path(dirname(inputFile), out_dir))})
output:
  html_document:
    css: style.css
    toc: yes
    toc_depth: 3
    toc_float:
      collapsed: yes
      smooth_scroll: yes
---

```{r setup, include=FALSE}
# DON'T TOUCH THIS
knitr::opts_chunk$set(echo = TRUE)
library(ggplot2)

```


## Inleiding
Er wordt onderzocht naar een verhouding tussen hand lengte en hand breedte bij mannen en vrouwen. En eventueel andere relaties, door middel van het opmeten van de dominante hand bij verschillende mensen.

:::info
De data dat verzameld is voor deze casus is gedaan bij de een voornamelijke leeftijd groep van 17 tot 25. Hierdoor kan de data afwijken in vergelijking met oudere volwassenen
:::


## Onderzoeksvraag
Wat is de relatie tussen de hand breedte en de hand lengte bij de verschillende sekse? 
:::


## 0-Hypothese
Mannen hebben een grotere verhouding dan vrouwen tussen hand breedte en hand lengte.



## Hypothese
Mannen en vrouwen hebben geen verschil in realtie met hand breedte en hand lengte.



### Ontwerp van het experiment

Meten van de hand bij 20 mannen en vrouwen van verschillende leeftijden met verschillende soorten lichaamsbouw. Om diversiteit zo groot mogelijk te houden.

### Ontwerp het protocol

:::protocol
#### Protocol voor meting handlengte en handbreedte

##### Benodigdheden

1. Maatlat, schuifmaat of meetlint.  
2. Spreadsheet om resultaten vast te leggen, met toegang hiertoe op locaties zonder internet-toegang.  
3. Je laborant-ID: een unieke _identifier_ die jou als onderzoeker identificeert. Neem hiervoor de laatste 4 cijfers van je studentnummer.

##### Data verzamelen

Zoek, samen met een ander groepje van je klas, in of rond het schoolgebouw medestudenten. Vraag beleefd of ze willen participeren in een klein wetenschappelijk onderzoekje voor school waarbij de maten van de hand opgenomen zullen worden.  
Is het antwoord nee, dan groet je vriendelijk en zoek je verder.  
Is het antwoord ja, dan vraag je of de proefpersoon de dominante hand horizontaal en gestrekt wil houden met de palm naar beneden. Vervolgens meet je zowel de lengte(begin handpalm tot einde langste vinger) als de breedte(gesloten hand van duimknokkel tot pinkknokkel) van de hand op, in millimeters. Deze leg je vast in de spreadsheet, samen met je laborant-ID en een identifier (géén naam!) van de proefpersoon. Ten slotte vraag je aan de proefpersoon zijn/haar/hun sexe en legt deze vast. Wil de proefpersoon deze niet geven, of is die nonbinair, dan leg je dit vast als "anders/onbekend". Het "parallel groepje" (dat niet jouw bevindingen mag horen) doet dezelfde meting en slaat deze met dezelfde participant identifier op.  
Bedank de proefpersoon voor deelname.  
Wissel de metingen af tussen de verschillende studenten in jouw groepje.

Ga door totdat van voldoende proefpersonen de gegevens zijn verzameld.
:::


## Uitvoering

:::attention
Je moet de onderzoeksresultaten in deze vorm opslaan:  

<pre>
laborant_ID,subject_ID,handlengte,handbreedte,sexe
3241,G1_03,113,104,m
<meer rijen met data>
</pre>
:::


## Analyse

### Lees je eigen data in

Om data vanuit een tekstbestand in te lezen kan je dit codeblok gebruiken, aannemend dat je data er exact zo uitzien als in bovenstaande voorbeeld:

```{r data-inlees}
data_file <- "../raw_data/data.csv"

#data format: laborant_ID,subject_ID,handlengte,handbreedte,sexe
biometric_data <- read.table(file = data_file,
                        header = TRUE,
                        sep = ";")
```

```{r dataverwerk}
# get mean of the 2 different data points
biometric_dat <- aggregate(.~id_data ,data=biometric_data[ , c('id_data','lengte', 'breedte')], FUN = mean)
sekse <- biometric_data[20:60, c('sexse')]

formatted_data <- cbind(biometric_dat, sekse)


```

### Beschrijvende statistiek
#### Histogram
Dit is een histogram van alle verkregen data.
```{r histogram, fig.asp=.6, out.width='60%', fig.align='center'}
# histogramm van alle data

ggplot(data = biometric_data) +
       geom_histogram(mapping = aes(x = lengte,  fill=sexse, col=sexse, group=sexse), bins = 30, alpha = 0.05, position="dodge", right=TRUE) +
  scale_x_continuous(breaks = seq(min(biometric_data$lengte), 
                                  max(biometric_data$lengte), by = 0.3))

ggplot(data = biometric_data) +
       geom_histogram(mapping = aes(x = breedte,  fill=sexse, col=sexse, group=sexse), bins = 30, alpha = 0.05, position="dodge", right=TRUE) +
  scale_x_continuous(breaks = seq(min(biometric_data$breedte), 
                                  max(biometric_data$breedte), by = 0.3))

```

#### Boxplot
Dit is en boxplot van alle verkegen data.
```{r boxplot, fig.asp=.6, out.width='60%', fig.align='center'}
ggplot(data = biometric_data,
       mapping = aes(x = sexse, y = lengte)) +
      geom_boxplot() +
      stat_summary(fun = "mean", geom = "point",
               color = "gold")
ggplot(data = biometric_data,
       mapping = aes(x = sexse, y = breedte)) +
      geom_boxplot() +
      stat_summary(fun = "mean", geom = "point",
               color = "gold")

```
Hier kan er gezien worden dat de gemiddelde hand lengte en hand breedte hoger liggen bij de man dan bij de vrouw. Ook kan er gezien worden dat de gemiddelde handbreedte hoger ligt in het bereik dan bij alle overige data.

#### Ratio bij hand lengte en hand breedte
Als je de hand lengte deelt door de hand breedte krijg je een ratio. Dit vertelt je hoeveel langer je hand is in vergelijking met je hand breedte. 
```{r ratio-berekening, fig.asp=.6, out.width='60%', fig.align='center'}
#determine ratio 
breedte_man_mean <- mean((biometric_data[biometric_data$sexse == "man", ])$breedte)
breedte_vrouw_mean <- mean((biometric_data[biometric_data$sexse == "vrouw", ])$breedte)
lengte_man_mean <- mean((biometric_data[biometric_data$sexse == "man", ])$lengte)
lengte_vrouw_mean <- mean((biometric_data[biometric_data$sexse == "vrouw", ])$lengte)
ratio_vrouw <- (lengte_vrouw_mean/breedte_vrouw_mean)
ratio_man <- (lengte_man_mean/breedte_man_mean)

print(paste("De ratio voor man is: ", ratio_man))
print(paste("De ratio voor vrouw is: ", ratio_vrouw))

```

LAAT ENKELE BESCHRIJVENDE STATISTISCHE WAARDES ZIEN.
GEEF EEN OF MEERDERE BOXPLOTS EN HISTOGRAMMEN
BESPREEK DEZE DATA EN FIGUREN KORT.
KAN JE IETS ZEGGEN OVER DE DATAVERDELING?

### Welke verdeling?

Hoe kleiner de steekproefgrootte (_sample size_) hoe lastiger het is de onderliggende verdeling vast te stellen. Speel maar eens met dit blokje code, en verander de steekproefgrootte (`n=`) in de `rnorm()` functie en de `breaks=` in de `hist()` functie. 
Neem voor _n_ bijvoorbeeld achtereenvolgens 10, 100, 1000, 10000, 10000 en voor _breaks_ 5, 10, 50. Wanneer zie je een echte normaalverdeling verschijnen? 


:::attention
**Dit _experiment_ met de argumenten van `rnorm()` en `hist()` moet je opnemen in je eigen RMarkdown.**  
Beantwoord deze vragen:

1. Wat gebeurt er met de vorm van de verdeling als `n` groter wordt?

De grafiek wordt steeds hoger en stijler in toppen van de verschillende balken.

2. Wat gebeurt er met de spreiding van de data (x-as) als `n` groter wordt, en kan je dat verklaren?

Je hebt meer data punten en hierdoor wordt de data die je hebt verkregen accurater. De stapjes tussen de verschillende punten worden namelijk kleiner. En komt er een steeds een kleiner percentage van alle data in de eerste en laatste 17%.

3. Waarom is bij zelfde instellingen voor `n` en `breaks` de uitkomst toch verschillend?

!!!!??? kunnen jullie vragen wat de hel breaks is!!!!

4. Welke minimale `n` geeft het meeste kans om een echte normaalverdeling te zien?

Bij de 10000 zie je echt een normaalverdeling verschijnen, dit kan je herkennen dat er 2,5% van de grafiek op de eerste en laatst 1/6 deel van de grafiek zit.

5. Wat voor bijzonders is er aan de hand met het `breaks` argument? Geeft de documentatie daar een verklaring voor?

!!!!!???? wat de hel is breaks??!!!!
:::

### Bronnen van variatie

ONDERZOEK BRONNEN VAN VARIATIE
BESPREEK DIT KORT
????? kunnen jullie dit ook doen?

### De hypothese aannemen?

VOER RELEVANTE STATISTISCHE TESTS UIT
????? succes met een t-test ofzo idk hoe je die hier kan uitvoeren :)

## Reflectie op het experiment

:::info
Bespreek in je groep de volgende vragen en voeg de antwoorden toe aan je uitgewerkte onderzoeksdocument.  

1. Zijn de metingen tussen de verschillende meters ook (significant) verschillend? Zo ja, waardoor zou je de verschillen kunnen verklaren?

??? :)

2. Onderzoek de verschillen tussen mannen en vrouwen met betrekking tot hand lengte, handbreedte en de ratio.

????? :)

3. Zou je het protocol aanpassen na deze ervaring, of was hij voldoende duidelijk en reproduceerbaar?

Het protocool zelf was duidelijk en reproduceerbaar, alleen om data te verzamelen dat meer betrouwbaar is kan er om meer informatie van de persoon worden gevraagd. Zoals lengte, leeftijd en gewicht van de persoon, deze factoren kunnen ook effect hebben op de verhoudingen van de hand van een persoon.
:::


:::attention
#### Wat je moet inleveren
Voor de verwerking en analyse van je eigen data maak je gebruik van het aangeleverde template RMarkdown document. Daarin doorloop je dezelfde onderzoek stappen als hieronder, maar dan met je eigen data. Aan het einde van de dag gaat dat document, in originele en "geknitte" vorm, samen met je databestand, in een git repo die is opgezet volgens voorschift in de cursushandleiding. De link hiernaar toe gaat in je portfolio op eJournal. Let op dat je _alle_ stappen hebt doorlopen voordat je inlevert. Gebruik ook de RStudio spellingscontrole!  
Vergeet niet jullie namen en studentnummers bovenaan de markdown te zetten!
:::
